【裁判字號】    94,交易,142
【裁判日期】    950210
【裁判案由】    公共危險
【裁判全文】
臺灣屏東地方法院刑事判決             94年度交易字第142號
公  訴  人  臺灣屏東地方法院檢察署檢察官
被      告  甲○○
上列被告因公共危險案件，經檢察官聲請簡易判決處刑（94年度
偵字第5602號），因本院認為不宜以簡易判決處刑，改依通常程
序審理，經被告就被訴事實為有罪之陳述，本院裁定改行簡式審
判程序，判決如下：
    主  文
甲○○服用酒類，不能安全駕駛動力交通工具而駕駛，累犯，處
有期徒刑柒月。應於刑之執行完畢或赦免後，令入相當處所，施
以禁戒個月。
    事  實  及  理  由
一、曾文德前於民國89年間因公共危險案件（因服用酒類而不能
    安全駕駛動力交通工具罪），經本院潮洲簡易庭以89年度潮
    交簡字第205 號判決判處有期徒刑6 月確定，於90年2 月23
    日易科罰金執行完畢；復於94年間因公共危險案件（因服用
    酒類而不能安全駕駛動力交通工具罪），經本院以94年度交
    簡字第133 號判決判處有期徒刑6 月確定，於94年6 月20日
    易科罰金執行完畢。甲○○於94年10月6 日16時許，在屏東
    縣新埤鄉新埤村某羊肉店，與朋友飲用啤酒，約飲用5 或6
    瓶後，已達不能安全駕駛動力交通工具之程度，竟於同日17
    時50分許，騎乘未懸掛車牌之重型機車（經查車牌號碼為
    OZU －881 號）上路，嗣於同日18時許，沿屏東縣新埤鄉○
    ○村○○○路東往西方向行駛，途經中正東路段之中正幹24
    號處，因受酒精影響注意力及控制力降低，貿然逆向駛入對
    向車道，適有張政福駕駛車牌號碼4416－JR號自小貨車，沿
    中正東路西往東方向行駛，見甲○○突然逆向駛來不及閃避
    ，甲○○遂撞及張政福駕駛前揭自小貨車之右後方車輪擋泥
    板處，甲○○並因此而受有前額血腫、右膝撕裂傷等傷害，
    甲○○受傷送醫後，對其施以血液酒精濃度測試，始悉其血
    液酒精濃度高達188MG/DL（換算呼氣酒精濃度為每公升0.94
    毫克），經警據報後前往小康醫院而查獲。
二、上開犯罪事業，據被告甲○○於本院審理時坦承不諱；核與
    被害人張政福於警詢時之陳述大致相符；並有道路交通事故
    現場圖、道路交通事故調查報告表 (一)、 (二)、小康醫院
    檢驗結果報告單、刑法第185 條之3 案件測試觀察紀錄表、
    小康醫院診斷證明書各1 紙及照片13幀可證，本件事證明確
    ，被告犯行應可認定。
三、按刑法第185 條之3 所謂之「不能安全駕駛」，係抽象危險
    犯，並不以發生具體危險為必要，次按行為人飲酒後如其呼
    氣酒精濃度達於每公升0.5 毫克時，即有反應較慢、感覺減
    低、影響駕駛之輕到中度之中毒症狀，如達於每公升0.75毫
    克時，則會有思考改變、個性行為改變之輕到中度中毒症狀
    ，有行政院國軍退除役官兵輔導委員會台北榮民總醫院88年
    8 月5 日（88）北總內字第26868 號函可查。又依醫學實驗
    證明所得經驗法則，對於吐氣酒精濃度達每公升0.25毫克以
    上時，將使駕駛人產生複雜之技巧障礙、駕駛能力變壞之行
    為表現，肇事比率比一般未飲酒時高出2 倍，而吐氣酒精濃
    度達每公升0.5 毫克以上時，將使駕駛人產生平衡感與判斷
    力障礙升高，肇事比率比一般未飲酒時高出10倍，甚而如吐
    氣酒精濃度達每公升0.75毫克時，駕駛人將產生明顯酒醉、
    步履蹣跚之行為狀態，其肇事比率比一般高25倍（參見蔡中
    志著，「對飲酒不能安全駕駛之執法研究」，司法院第46期
    業務研究會講義）。本件被告血液酒精濃度高達188MG/DL（
    換算為呼氣酒精濃度為0.94MG/L【換算公式為：MG/DL 值÷
    1000×5 】），且依上開刑法第185 條之3 案件測試觀察紀
    錄表所載，被告確實有昏睡叫喚不醒、泥醉等情事，並參被
    害人張政福於警詢中證述被告當時逆向騎乘機車且車身搖擺
    不定等語明確，足見被告已因服用酒類至駕駛技巧障礙，視
    覺及行為反應能力減低，而達不能安全駕駛動力交通工具之
    程度，是被告所為係犯刑法第185 條之3 之服用酒類不能安
    全駕駛動力交通工具而駕駛罪。又被告前於89年間因公共危
    險案件（因服用酒類而不能安全駕駛動力交通工具罪），經
    本院潮洲簡易庭以89年度潮交簡字第205 號判決判處有期徒
    刑6 月確定，於90年2 月23日易科罰金執行完畢；復於94年
    間因公共危險案件（因服用酒類而不能安全駕駛動力交通工
    具罪），經本院以94年度交簡字第133 號判決判處有期徒刑
    6 月確定，於94年6 月20日易科罰金執行完畢，有臺灣高等
    法院被告前案紀錄表1 紙在卷可查，其受有期徒刑執行完畢
    後，於5 年以內再犯本件最重本刑為有期徒刑以上之罪，為
    累犯，應依刑法第47條之規定，加重其刑。本院審酌被告飲
    酒後已達不能安全駕駛動力交通工具之情狀，竟仍貿然駕駛
    車輛，罔顧公眾行之安全及犯後坦承犯行，自應受相當之刑
    事非難，惟念被告僅國中畢業，及犯後坦承犯行，態度良好
    等一切情狀，量處如主文所示之刑，以示懲戒。
四、按因酗酒而犯罪者，得於刑之執行完畢或赦免後，令入相當
    處所，施以禁戒，此刑法第89條第1 項定有明文；又保安處
    分之宣告，應受比例原則之規範，使保安處分之宣告與行為
    人所為之嚴重性、行為人所表現之危險性，及對於行為人未
    來行為之期待性相當（大法官會議釋字第471 號解釋文可供
    參酌）。本件被告查獲測得血液酒精濃度高達188MG/DL（換
    算為呼氣酒精濃度為0.94MG/L，而觸犯刑法第185 條之3 之
    服用酒類不能安全駕駛動力交通工具而駕駛罪，自屬因酗酒
    而犯罪，且本件係被告第3 度因酒後駕車遭查獲，其多次酗
    酒駕車的行為已對社會產生相當之危險性，自有加以預防矯
    治之必要，是被告於刑之執行完畢或赦免後，應入相當處所
    施以禁戒之保安處分，以戒絕酒癮，除去其再犯之因子。
六、據上論結，依刑事訴訟法第273 條之1 第1 項、第299 條第
    1 項前段，刑法第185 條之3 、第47條、第89條第1 項、第
    2項，判決如主文。
中    華    民    國    95    年    2     月    10    日
                  交通法庭      法  官  陳海寧
以上正本證明與原本無異。
如不服本判決應於收受本判決送達後十日內向本院提出上訴書狀，
其未敘述上訴理由者，並得於提起上訴後十日內向本院補提理由
書狀（均須按他造當事人之人數附繕本）「切勿逕送上級法院」
中    華    民    國    95    年    2     月    14    日
                                書記官  劉淑蓉
附錄法條：
中華民國刑法第185條之3
服用毒品、麻醉藥品、酒類或其他相類之物，不能安全駕駛動力
交通工具而駕駛者，處1 年以下有期徒刑、拘役或3 萬元以下罰
金。


司法院資訊處製作；財團法人民間司法改革基金會備份。
